【裁判字號】    89,易,1835
【裁判日期】    890920
【裁判案由】    侵占
【裁判全文】
臺灣臺南地方法院刑事判決                        八十九年度易字第一八三五號
    公  訴  人  臺灣台南地方法院檢察署檢察官
    被      告  乙○○
右列被告因侵占案件，經檢察官提起公訴（八十九年度偵緝字第五一０號），本院判
決如左：
    主  文
乙○○意圖為自己不法之所有，而侵占自己持有他人之物，處有期徒刑肆月。
    事  實
一、乙○○於民國（下同）八十八年四月十六日以新台幣（下同）六十萬元之價格，
    將其所有之TOYOTO牌、引擎號碼13Z-0000000之堆高機乙部（以下簡稱系爭堆高
    機）讓與所有權給甲○○，惟乙○○仍以每月三萬元代價，承租系爭堆高機使用
    。詎乙○○於八十九年二月間某日，因向地下錢莊借款，無力清償，竟意圖為自
    己不法之所有，在台南市○○路○段二七五巷二十九之六號，將系爭推高機侵占
    入己而交由地下錢莊抵償四十萬元債務，嗣後未再支付任何租金予甲○○。
二、案經甲○○訴請台灣台南地方檢察署檢察官偵查起訴。
    理  由
一、訊據被告乙○○固對其於右揭時地因欠地下錢莊四十萬元，致系爭堆高機遭地下
    錢莊取走抵債，但矢口否認有何侵占之犯行，辯稱：伊向地下錢莊蔡先生借款四
    十萬元無力清償，蔡先生趁伊不在場時，到伊設於台南市○○路○段二七五巷二
    十九之六號的公司將堆高機開走云云。經查：右揭犯罪事實，業據告訴人甲○○
    指述明確，並有堆高機進口報單、堆高機型式檢定合格證明書、照片、讓渡書、
    承租契約書各一紙在卷足憑。雖被告辯稱是「蔡先生」開走系爭堆高機抵債，伊
    不在場亦不知情云云，惟系爭堆高機是在被告承租使用當中為債權人取走，若未
    經被告之同意，「蔡先生」如何進入被告公司、取得鑰匙、開走堆高機？如果是
    「蔡先生」以不正當方式取走堆高機，被告竟未報警，顯然有違常情。況且，告
    訴人甲○○於偵查中指訴稱：「是他（被告）欠當鋪的錢，拜託我去贖回，再租
    給他，我用六十萬元去贖回的，不起訴處分後，他叫我再租他，後來他又把它賣
    掉」，被告對告訴人之指訴坦承不諱：「他說的都實在．．我又欠錢莊錢，是抵
    押給錢莊的，賣了四十萬元」（見八十九年度偵緝字第五一０號卷第六頁背面、
    第十三頁背面）；另被告承租系爭堆高機之租金，從八十九年二月份開始未支付
    ，足認被告確於積欠錢莊債務後，易持有為所有，主動將堆高機交拾錢莊抵債，
    並且開始不支付租金，有不法所有之意圖甚明。是被告所辯，顯係事後畏罪卸責
    之詞，不足採信。本件事證明確，被告犯行，洵堪認定。
二、核被告所為係犯刑法第三百三十五條第一項之罪。爰審酌被告犯罪之動機、目的
    、手段、所生危害、犯罪後否認犯行態度不佳，且迄未與告訴人達成民事和解，
    亦未協助告訴人尋回系爭堆高機等一切情狀，量處如主文所示之刑，以資懲儆。
三、據上論斷，應依刑事訴訟法第二百九十九條第一項前段，刑法第三百三十五條第
    一項，罰金罰鍰提高標準條例第一條前段，判決如主文。
本案經檢察官王百玄到庭執行職務
中      華      民      國      八十九      年      九    月    二十    日
                                  臺灣臺南地方法院刑事第四庭
                                          法  官  張  麗  娟
右正本證明與原本無異
如不服本判決，應於判決送達後十日內，向本院提出上訴狀。
                                          書記官  陳  怡  吟
中      華      民      國      八十九      年      九    月    二十    日
附錄法條：
刑法第三百三十五條第一項
意圖為自己或第三人不法之所有，而侵占自己持有他人之物者，處五年以下有期徒刑
、拘役或科或併科一千元以下罰金。


司法院資訊處製作；財團法人民間司法改革基金會備份。
